【裁判字號】    91,交上訴,201
【裁判日期】    920128
【裁判案由】    公共危險
【裁判全文】
臺灣高等法院刑事判決                          九十一年度交上訴字第二０一號
    上  訴  人  臺灣新竹地方法院檢察署檢察官
    被      告  乙○○  男  三.
右上訴人因被告公共危險等案件，不服臺灣新竹地方法院九十一年度交訴字第一０七
號，中華民國九十一年十月十二日第一審判決（起訴案號：臺灣新竹地方法院檢察署
九十一年度偵字第三七三二號），對於肇事逃逸部分提起上訴，本院判決如左：
    主  文
原判決關於肇事逃逸部分撤銷。
乙○○駕駛動力交通工具肇事，致人傷而逃逸，處有期徒刑陸月，如易科罰金以參佰
元折算壹日。
    事  實
一、乙○○於民國九十一年六月二十八日下午三時許，在新竹縣竹北市某處服用含有
    酒精成份之飲料，且明知服用酒類過量，將使操控動力交通工具之能力及注意力
    降低，易導致車禍肇事之公共危險，竟仍於同日即二十八日晚上十時（起訴書誤
    載為八時）二十分許，駕駛車牌號碼ＱＮ─五九九三號自用小客車，欲返回新竹
    縣竹東鎮住處（服用酒類不能安全駕駛動力交通工具而駕駛部分，業經原審判決
    處罰金三萬元，並諭知易服勞役之折算標準而確定）。嗣於該日晚上十時三十五
    分許，途經新竹縣竹北市○○路與博愛街口處，追撞前方同向由甲○○所騎乘之
    車牌號碼ＨＩＱ─七六三號重型機車，致甲○○受有頭部外傷、右肘鈍傷併擦傷
    及右腿鈍傷等傷害（過失傷害部分，另經原審判決公訴不受理，已確定在案）。
    詎乙○○於車禍發生後，僅初步下車查看，惟因自己酒後駕車肇事，恐遭警方查
    緝，而未進一步處理，即駕車逃逸，嗣於同日晚上十時（起訴書誤載為八時）五
    十分許，在新竹縣竹北市○○路與仙坤路路口，為警攔查，而以酒精測定器測得
    其呼氣酒精濃度值達一．二三ＭＧ／Ｌ，因而查獲。
二、案經新竹縣警察局竹北分局報告臺灣新竹地方法院檢察署檢察官偵查起訴。
    理  由
一、訊據被告乙○○固坦承駕駛汽車於上開時、地追撞前方同向由被害人甲○○所騎
    乘之機車，致被害人受有頭部外傷、右肘鈍傷併擦傷及右腿鈍傷等傷害，惟矢口
    否認有肇事逃逸之犯行，辯稱：發生車禍後我有回頭去扶被害人，因為我是酒後
    駕車，怕被警察測出，所以拜託旁人不要報警，後來看到對面車道有警車的閃光
    燈，才會趕快離開現場，我要離開時有看到救護車過來云云。惟查：
  I、被告駕駛之自用小客車與被害人甲○○騎乘之重型機車於上開路段發生撞擊後
      ，被害人甲○○因而受有頭部外傷、右肘鈍傷併擦傷及右腿鈍傷等傷害，業據
      被害人甲○○於警訊時指訴詳實（見偵查卷第七頁反面、第八頁），復有東元
      綜合醫院診斷證明書乙紙在卷可稽（見偵查卷第九頁），被告駕車肇事使被害
      人甲○○受傷之事實堪以認定。
  II、依被告於警訊中供稱：「我當時有繞回去看，那是一個女孩子並扶她，我看到
      他並沒有怎樣，因我有喝酒，我看到有很多人在講話就走掉了。」、「我走掉
      當時救護車未在現場，警方也未到。」等語（見偵查卷第五頁反面）；復於偵
      查中自承：「於十點三十五分，在福興路與博愛街口與一機車發生車禍，我以
      車頭追撞車尾，車禍發生後我有下車查看傷者，後來覺得自己是酒後駕車，害
      怕被警察追緝就駕車逃離現場，但是緊接著於十點五十分，就在福興路與仙坤
      路口被警方攔獲。（對被訴過失傷害及肇事逃逸罪有何答辯？）我認罪。」等
      情（見偵查卷第二十頁），被告既已於偵查中自承確有肇事逃逸之行為，則足
      證被告確有肇事逃逸之行為。
  III、雖告訴人甲○○於警訊中陳稱：「我當時被撞倒之後，人有受傷，頭也暈暈的
      ，那位自小客車駕駛當時有下車看我，當時有路人堅持要報警，後來就走掉，
      然後又走回來，看到救護車當場就罵救護人員，然後就上車駛離車禍現場」等
      情（見偵查卷第七頁反面），且被告於本院審理時辯稱：「我要離開時有看到
      救護車過來」云云，然查：原審法官於九十一年九月二十日調查時提示被害人
      甲○○之警訊筆錄供被告閱覽，被告先是答以不太清楚（見原審卷第十五頁）
      ，再於原審九十一年十月二十二日審理時陳稱：「印象中救護車有來，應該是
      路人叫的，因為他們說要報警，我有喝酒叫他們不要報警」等語（見原審卷第
      二十三頁），被告前後所述不一，已有疑義。況被告於警訊時即已供稱：「當
      時我並沒有看到救護車。我當時看到警方車子時是在對方車道」、「（你既然
      說我們警方是在對向車道，那為何警方一路鳴警笛示意你停車，你仍不停一直
      往前開，直到警方強迫你停車後你才願意停車？）因為我有喝酒」等語（見偵
      查卷第六頁），則審酌被告於警訊之供述應離案發之時間較為接近，其於原審
      之供述又前後不一，則應以被告於警訊之供述較為可採，從而被告於肇事當時
      未見有救護車至肇事地點實施救護，應可認定；被告嗣後所稱：「我要離開時
      有看到救護車過來」云云，應係事後卸責之詞，尚難採信。
  Ⅳ、按刑法第一百八十五條之四之駕駛動力交通工具逃逸罪，於八十八年四月二十
      一日經總統令公布，本罪增訂之立法理由，乃「為維護交通安全，加強救護，
      減少被害人死傷，促使駕駛人於肇事後能使被害人即時救護，特增設本條」。
      準此，立法者認駕駛人駕車肇事後，倘能將肇事之被害人，即時救護，即可減
      輕或避免被害人之傷亡，此攸關社會大眾生命、身體之安全，故而將此駕車肇
      事逃逸之行為，予以犯罪化，其目的係在處罰棄置不顧之不道德行為，而重在
      道德規範及善良風俗之維護。本件並非被告主動或囑託他人報警及通知救護車
      （見原審卷第十四頁），乃熱心路人所為，縱被告有下車查看，然嗣即因看見
      警車而駕車離去，並未對被害人採取任何之救護行為，應不符合即時救護之要
      件。綜上所述，被告有肇事逃逸犯行，事證明確，堪以認定，應依法論科。
二、核被告於駕車肇事致人傷後逃逸，所為係犯刑法第一百八十五條之四駕駛動力交
    通工具肇事，致人傷而逃逸罪。
三、原審未詳予勾稽，遽認無證據證明被告有肇事逃逸之犯行，而為被告無罪之諭知
    ，其認事用法容有未合，檢察官執此提起上訴，指摘原判決此部分不當，為有理
    由，自應由本院撤銷改判。爰審酌被告犯罪之動機、目的、手段及其品性、生活
    狀況、智識程度，及其肇事行為肇致被害人所受之傷害程度，嗣後始與被害人達
    成民事上和解等一切情狀，量處如主文第二項所示之刑，並諭知易科罰金之折算
    標準。
據上論斷，應依刑事訴訟法第三百六十九條第一項前段、第三百六十四條、第二百九
十九條第一項前段，刑法第一百八十五條之四、第四十一條第一項，罰金罰鍰提高標
準條例第二條，判決如主文。
本案經檢察官陳明光到庭執行職務。
中      華      民      國      九十二      年    一    月    二十八    日
                              臺灣高等法院交通法庭
                                  審判長法  官  葉  騰  瑞
                                        法  官  莊  明  彰
                                        法  官  黃  國  忠
右正本證明與原本無異。
如不服本判決應於收受送達後十日內向本院提出上訴書狀，其未敘述上訴理由者並得
於提起上訴後十日內向本院補提理由書（均須按他造當事人之人數附繕本）。
                                        書記官  劉  貞  達
中      華      民      國      九十二      年    一    月    二十八    日
附錄本案論罪科刑法條全文
刑法第一百八十五條之四：
駕駛動力交通工具肇事，致人死傷而逃逸者，處六月以上五年以下有期徒刑。


司法院資訊處製作；財團法人民間司法改革基金會備份。
